臺灣桃園地方法院刑事判決　　　　　　　　　　　　九十一年度易字第二三四號
　　公　訴　人　臺灣桃園地方法院檢察署檢察官
　　被　　　告　庚○○
右列被告因偽造文書等案件，經檢察官提起公訴（九十年度偵字第一八五一三號），
本院判決如左：
    主  文
庚○○無罪。
    理  由
一、本件公訴意旨略以：被告庚○○於民國（下同）八十六年四月間邀丙○○、告訴
    人辛○○、丑○等人共組高杰股份有限公司（原設新竹縣新豐鄉內營業，後遷至
    台北縣五股鄉○○路十四巷二號五樓，下稱高杰公司），並由被告擔任該公司董
    事長，就處理該公司日常業務及其他如財產管理、設立登記、解散等附隨之業務
    ，為從事業務之人，告訴人等則分任高杰公司董事及監察人。詎被告身為高杰公
    司董事長，竟意圖為自己不法之所有，於八十七年六月間，在未得董事即告訴人
    辛○○、監察人即告訴人丑○之同意下，直接對另一董事丙○○偽稱高杰公司營
    運不佳而應解散，並使不知情之丙○○攜含告訴人辛○○、丑○及其他股東之印
    章至不知情之記帳業者子○○處，由不知情之子○○偽造內含告訴人辛○○、蘆
    葳蓋印之高杰公司八十七年五月二十九日臨時會議記錄及公司變更登記申請書，
    再由子○○向不知情之經濟部中部辦公室申辦高杰公司解散登記，而使經濟部中
    部辦公室承辦公務員登載於其職務上所載之公文書，均致生損害於高杰公司及告
    訴人辛○○、丑○，被告並因此而侵占原所持有高杰公司資產計約新台幣（下同
    ）一千三百八十五萬五千四百五十七元，因認被告涉有刑法第二百十五條、第二
    百十六條之行使業務登載不實文書罪嫌、第二百十四條之使公務員登載不實罪嫌
    及第三百三十六條第二項之業務侵占罪嫌云云。
二、按「犯罪事實應依證據認定之，無證據不得認定犯罪事實」，刑事訴訟法第一百
    五十四條定有明文。
三、訊據被告庚○○堅決否認右揭犯行，辯稱：伊與丙○○、范振盛等人先於八十四
    年一月間，在馬來西亞成立「英傑電子股份有限公司（按係外國公司，下稱英傑
    公司）」，從事電梯零件之生產、製造等業務，再於三月間，在國內成立「仲瑞
    有限公司（設桃園縣桃園市○○街一四五巷五之三號四樓，負責人癸○○即被告
    之配偶，下稱仲瑞公司）」，負責採購生產、製造電梯零件所需原、材料業務，
    後於八十五年十二月間，辛○○經丙○○之介紹加入伊與丙○○上開合夥，並擔
    任仲瑞公司經理乙職，嗣於八十六年四月間，伊與丙○○、辛○○為順利推展國
    內業務，即相約出資成立高杰公司，伊雖擔任董事長乙職，惟實際上只有掛名而
    已，高杰公司之所有內、外業務，均分由丙○○及辛○○二人負責，伊未參與高
    杰公司之經營，高杰公司後於八十七年六月二日經子○○向經濟部中部辦公室申
    請辦理解散登記，而以建三字第一七三六六三號函核准在案乙情，伊並不知情，
    亦未有偽造以全體股東名義同意解散高杰公司之臨時會議紀錄，而持以行使，並
    使經濟部中部辦公室承辦公務員登記於其職務上所掌公文書上，更未有侵占高杰
    公司所有未經清算之一千三百八十五萬五千四百五十七元之剩餘資產等語。經查
    ：
    （一）被告於八十六年四月間，與丙○○、告訴人辛○○、盧威等人共同成立高
          杰公司，而高杰公司再於八十七年六月二日經記帳業者即不知情之子○○
          持偽造高杰公司全體股東名義之八十七年五月二十九日臨時會議記錄及八
          十七年五月二十九日變更登記申請書各乙紙，向經濟部中部辦公室申請辦
          理解散登記，而以建三字一七三六六三號函核准在案等情，業據告訴人湛
          國榮、盧威二人分別迭次於偵查中及本院審理時指訴綦詳，並為被告於本
          院審理時所不否認在卷，復有高杰公司之公司執照、營利事業登記證、變
          更登記事項卡、八十七年五月二十九日臨時會議紀錄、八十七年五月二十
          九日變更登記申請書及經濟部（中部辦公室）八十九年八月七日經（八九
          ）中字第五九一八八０號證明書各乙紙，在卷可稽，雖堪認定。
    （二）本件公訴人以被告涉有上開偽造文書等罪嫌，無非以告訴人辛○○、盧威
          二人之單一指述及丙○○於偵查中證述之詞，為其僅有之論據。惟告訴人
          辛○○、盧威二人上開指訴之詞及證人丙○○上開證述之詞，不僅均據被
          告迭次於偵查中及本院審理時堅決否認在卷，且證人子○○迭次於偵查中
          及本院審理時證稱：「（提示高杰公司八十七年度營利事業所得稅結算申
          報書資料聯委託記帳欄之電話是否你所寫？）是，本件當初是我承辦，我
          是記帳業者」、「（何人請你申報？）丙○○」、「（高杰公司是否均只
          有丙○○與你聯絡？）是」、「（申報書上高杰公司與庚○○的印章是否
          你蓋？）是丙○○提供給我，再由我蓋章」、「（高杰公司有無開立委託
          書給你？）沒有，只有與丙○○口頭約定，結算申報書上的字是我們事務
          所裡同仁寫的」、「（辦理完畢後相關資料是否交給高杰？）一般都是，
          .... 」、「（認識癸○○、庚○○否？）有聽過，沒見過，因為股東名
          冊有他們的名字」、「（高杰公司每二個月的營業稅是否委託你申報？）
          是，是我派事務所員工至高杰收，至於我的部分都直接由我與丙○○聯絡
          」、「（與你聯絡之人是否均為丙○○？）是」、「（當初做清算申報時
          有無與丙○○當面談過？）是丙○○親自來事務所將高杰公司章及股東印
          章交給我，辦理公司註銷及結算手續」、「（高杰公司每月帳目是否均由
          你承辦？）是」、「（平常是否均與丙○○聯絡？）一開始時是與丙○○
          聯絡，後來是我們事務所外務員與他們公司聯絡的」、「（清算是否洪仲
          鴻與你聯絡？）是」、「（於九十一年三月二十六日偵訊時稱你的部分都
          直接由你與丙○○聯絡你何意？）我是指設立登記的部分是由我與丙○○
          聯絡的，但嗣後每二個月的營業稅都是我們的外務員與高杰公司的小姐聯
          絡」、「（有無見過庚○○、癸○○？）沒有，當初接高杰的ｃａｓｅ是
          丙○○跟我談的，往後報帳就是我事務所派員與高杰處理會計人員接洽，
          嗣為結清算時才再看過丙○○，所以沒見過被告，而丙○○我也只見過二
          次」、「我在八十七年從事代客記帳業，有包括公司設立、解散等業務，
          我有在八十七年六月辦過高杰公司的解散登記，當時是丙○○一人出面委
          託我辦理，我沒有跟其他人接觸過，後來高杰公司有解散，當時我沒有問
          丙○○為何解散，他也沒說，當時丙○○給我高杰公司的大小章、公司執
          照、營利事業登記證，可是沒有股東會的解散決議紀錄，丙○○同意由我
          代寫股東會紀錄後送件辦理，我另外有幫丙○○向國稅局申辦高杰公司清
          結算報告書，我忘記有無補稅，清結算手續也有完成，可是實際上公司財
          產有無清算我不知道，高杰公司在八十六年的設立也是我辦的，被告、湛
          國榮、丑○、丙○○都是股東，他們各項稅務也是我辦的，這家公司設立
          後有正常營業及繳稅，被告是高杰公司的登記負責人，我不清楚他是否實
          際負責人，我辦理解散登記時沒有向被告查證解散是否屬實，我不知道高
          杰公司的股東如何分工也不清楚真正的負責人，依據我報給國稅局的報告
          書，高杰公司解散後大約剩餘一千三百多萬元的流動資產包括不動產、原
          料、設備等，可是報告書上是折算記載為現金，高杰公司從設立到解散我
          都是跟丙○○聯繫未曾跟被告聯繫過也沒有見過面」等語（見九十年度偵
          字第一八五一三號偵查卷第一百零四頁、第一百零五頁、第一百十一頁、
          第一百二十一頁、第一百二十二頁、第一百八十七頁、本院卷九十二年五
          月九日訊問筆錄第二頁）及證人王中庸於偵查中證稱：「（是否於子○○
          事務所工作？）是」、「（當初事務所對高杰公司業務往來是否你承辦？
          ）我負責至高杰公司收受發票」、「（有無在高杰公司見過庚○○、鄒秋
          英？）沒有，我只負責跟小姐收，.... 」等語（見九十年度偵字第一五
          八一三號偵查卷第一百十頁、第一百十一頁）明確，且互核一致，並有蔡
          賜恩所提出高杰公司之清算所得申報書乙份，在卷可稽，足證子○○於右
          揭時地係受丙○○乙人之出面委託，辦理高杰公司之解散登記及清算申報
          等事務，且子○○自八十六年四月間起辦理高杰公司之設立登記及其後有
          關營業稅、營利事業所得稅等稅務申報工作，亦均係由丙○○乙人出面委
          託等情，均堪認定。又告訴人辛○○於高杰公司遭子○○出面向經濟部中
          部辦公室辦理解散登記時，其本人並不在國內親眼見聞，係迨告訴人湛國
          榮返國，並迭次要求被告、丙○○出面說明高杰公司之經營狀況，惟均未
          獲其等回應後，告訴人辛○○、盧威二人始尋線得悉上情乙節，亦據告訴
          人辛○○、盧威二人分別迭次於偵查中及本院審理時指訴明確，復有告訴
          人辛○○所提出其護照、台胞證影本及其入出境紀錄查詢各乙份，在卷可
          稽，應堪認定，是本件在告訴人辛○○、盧威二人對被告提出刑事告訴之
          前，其等均已因高杰公司之業務經營狀況乙事，而與丙○○、被告間及其
          等彼此間，產生閒隙不滿之情，至為顯然，則在此一彼此不滿之情境下，
          雖丙○○迭次於偵查中及本院審理時證稱其當時係受被告之指示，並由被
          告逕將高杰公司之印章置放在其鴻龍公司辦公室內後離去，其始會出面辦
          理高杰公司之解散登記及清算申報云云（見九十年度偵字第一八五一三號
          偵查卷第五十四、一百十五、一百十六、二百零五、二百零六頁、本院卷
          九十二年七月八日訊問筆錄第二頁），惟丙○○上開所述，不僅業據被告
          迭次於偵查中及本院審理時堅決否認在卷，亦核與證人子○○、王中庸二
          人上開證述之情節，均不相符，且上開高杰公司印章之物，既得供辦理高
          杰公司解散登記之用，顯為高杰公司登記上所使用之「印鑑章」，而此印
          鑑章乃屬辦理高杰公司登記、變更或解散所用之重要物件，則衡諸一般常
          情，被告焉有在丙○○不在場之情形下，即逕將上開印鑑章逕自擺放其辦
          公室內之可能，是本件僅憑丙○○個人上開單一指述之詞，自仍不足逕為
          不利被告認定之依據，至為灼然。
    （三）另被告與丙○○於八十四年三月間共同成立仲瑞公司前，已先於八十四年
          一月間，在馬來西亞共同成立英傑公司，後告訴人辛○○加入仲瑞公司擔
          任總經理後不久，被告再與丙○○、告訴人辛○○等人共同成立高杰公司
          營業，惟高杰公司原係為接續仲瑞公司之業務，始行成立營業，且被告與
          丙○○、告訴人辛○○、盧威等人後亦另行在大陸地區上海成立「上海嘉
          成機電有限公司（設大陸地區上海市嘉定地區，下稱嘉成公司）」，用以
          推展大陸地區之電梯業務等情，業據被告於本院審理時供述明確，不僅核
          與告訴人辛○○迭次於偵查中指稱：「（有無去過高杰公司？）有，它設
          立在五股工業區，員工約二、三人，該公司是做機電物品買賣，只有進貨
          及出貨」、「（至高杰公司時，現場何人負責？）丙○○，我有在該公司
          看過庚○○，我去過的次數不多，見過庚○○也只有一、二次，大部分都
          是看到丙○○」等語（見九十年度偵字第一八五一三號偵查卷第十六、十
          七頁）、告訴人盧威於偵查中指稱：「（高杰公司何人經營？）實際上是
          由丙○○管理財務，經營者是誰我不清楚」、「（高杰公司成立後，你與
          辛○○是否有刻公司印鑑章？）當時是委託洪先生刻的，也是委託他保管
          」等語（見八十九年度他字第二六六一號偵查卷第三十二頁），均相符合
          ，亦核與證人即仲瑞公司會計人員乙○○於本院審理時證稱：「（（仲瑞
          ）公司實際負責營運負責人？）當時有向洪、陳、湛報告」、「（負責主
          導人？）後來是向湛報告事情」、「（洪、湛、陳三人職務？）後來湛來
          ，我們稱湛總」、「仲瑞要停業轉至五股之高杰，湛等三人知此事，....
          ，要成立高杰便要接手仲瑞公司，我後來未在高杰上班」、「（湛進入公
          司後，這部份由誰負責？）應交給湛先生，我是向湛負責」、「（請款單
          上核對時何時進行？）我忘了，正常程序應是先給洪再給湛，但因湛我與
          同辦公室，所以有可能先給湛」、「我認識被告，因為我以前受僱仲瑞公
          司擔任會計時，他是負責人癸○○的先生，當時仲瑞公司的營運情形會向
          被告及證人洪、告訴人湛報告，因為他們都是仲瑞公司的股東，後來他們
          有設立高杰公司要來接手仲瑞公司，我後來在八十六年七月離職，在接手
          期間可能會處理到高杰公司的業務，當時仲瑞公司在新竹新豐上班，高杰
          公司是在台北五股，....，在高杰公司移轉到五股之前，告訴人湛每天都
          會到仲瑞公司，被告跟證人洪是偶爾會來大部分是電話聯絡，到五股之後
          我就不清楚，高杰公司辦理解散時我不清楚，因為當時我已經離職」、「
          （知道仲瑞公司與高杰公司？）我知道」、「（與這二家公司有何關係？
          ）我是仲瑞公司的會計員工」、「（從何時開始在仲瑞公司任職？）我約
          八十五年七月一直任職到八十六年六、七月間」、「（你與高杰公司有無
          關係？）那時我尚未離職，但我不是高杰公司的員工，高杰公司大約是在
          八十六年三、四月間才設立」、「（為何你曾經製作高杰公司的請款明細
          表？）我們的應付帳款是由採購人員在外採購並收取廠商所開的發票，如
          果採購人員以高杰公司名義採買原材料，廠商也開高杰公司的發票，拿到
          這些發票我就會以高杰公司的名義製作請款明細表」、「（你身為仲瑞公
          司的會計為何製作高杰公司的請款明細表，你有沒有問你的老闆？）我的
          印象中知道當時仲瑞公司要換成高杰公司，只是仲瑞公司還沒有解散，如
          果高杰不是設在五股的話，我會繼續待在高杰公司上班，仲瑞公司與高杰
          公司的經營者及員工都是同一批人，負責人還是被告、辛○○、丙○○，
          因為仲瑞公司與高杰公司有重疊一段時間經營，且二家公司作業方式相同
          」、「（高杰公司的支票是誰在保管？）高杰公司的支票由我開好，但我
          不負責蓋章，印鑑章好像是丙○○蓋的」、「（在高杰公司成立還沒有搬
          到五股前，有沒有在公司看過被告？）偶爾會看到」、「（你有沒有聽到
          高杰公司或仲瑞公司的任何股東說仲瑞公司欠被告錢要你開票給被告？）
          我印象中以仲瑞公司所開的支票是我寫好請款單不開支票交由壬○○或被
          告他們去處理，高杰公司的支票就是我開的，我印象中仲瑞、高杰公司的
          支票都是支付廠商的貨款，股東之間有無這樣說我不清楚，但是被告有跟
          我講仲瑞公司很多貨款都是他先代墊的，公司的零用金確實是由被告交給
          我的，用來支付水電費、勞健保費等，一般都是維持在幾萬元現金左右，
          我沒有去銀行軋過票款」、「（你在仲瑞公司有無見過丙○○？）有」、
          「（丙○○去公司做什麼？）他是仲瑞公司股東之一，也是仲瑞公司的廠
          商之一」、「（丙○○去公司有無瞭解營運狀況？）他在仲瑞公司沒有職
          稱，我們知道他是仲瑞公司股東之一，他有時會關心仲瑞公司的出貨狀況
          ，或是與馬來西亞（英傑）公司的情形」、「（辛○○有無擔任仲瑞公司
          何職？）總經理或經理，自八十五年間開始但幾月份我忘記」、「（湛國
          榮在仲瑞公司擔任總經理時有無負責何項業務？）都有，我們的作業包含
          財務都會呈報給他簽名」、「（負責人在辦公室裡有辦公桌椅的有那些？
          ）公司裡頭只有二張桌椅，是我跟壬○○使用，後來在八十五年底、八十
          六年初辛○○來後也有他的桌椅，但該桌椅我不確定是仲瑞公司或其他公
          司所有，因為當時我們跟其他公司合租一間辦公室使用，他都會跟我們一
          起上班，但丙○○很少到仲瑞公司，被告沒有固定的桌椅」、「（對八十
          六年四月十日一千五百萬元借款轉帳傳票有無意見？）我不確定，正常程
          序作這個轉帳傳票時我會附上一張匯款明細，這張傳票的製作方式雖然跟
          我的習慣一樣，但我不能確定是我製作的，這一張傳票沒有憑證所以我沒
          辦法確定它的用途，這張傳票意思就是向別人借錢存入高杰公司台企銀行
          帳戶中」等語（見臺灣桃園地方法院檢察署九十二年度偵字第二一二二號
          偵查卷九十二年四月八日訊問筆錄、本院卷九十二年八月八日訊問筆錄第
          三、四頁、九十三年四月十四日審判筆錄第十至十九頁）、證人即先後任
          職英傑公司、仲瑞公司與高杰公司行政兼會計人員己○○於本院審理時證
          稱：「（（仲瑞）公司負責人？）應是庚○○，但當時財務採購主管是洪
          仲鴻」、「....，另我從未見過庚○○，我的工作是針對洪先生的部份，
          我當時以高杰的名義進公司，.... 」、「（當時收入支出是何人決定，
  向誰報告？）洪先生」、「（有無使用支票？）有，由我開完票後，再交
          給洪蓋大、小章，他再將支票交給我，我印象中二個章皆由洪保管」、「
          （公司營運由何人決策？）....，我是向洪負責，薪資部份作帳由我作完
          ，交給洪」、「（妳是否在仲瑞或高杰公司任職過？）我在仲瑞公司任職
          過，大約七年前的事，我在仲瑞公司一開始就任職行政經理，工作地點在
          馬來西亞，也有任職高杰公司，仲瑞公司我工作一年多在那年六月結束後
          我就轉到高杰公司任職，擔任同一職務，也是在馬來西亞上班」、「（妳
          在何時離職高杰、仲瑞公司？）高杰公司設立那年七月我回台休假，剛好
          乙○○要離職，高杰公司也要遷到五股上班，高杰公司請我暫代乙○○的
          會計職務，一直到同年十月我離開高杰公司」、「（高杰公司接替仲瑞公
          司，對外有無聲明？）我們對外都有向客戶聲明，六月以後我們都是用高
          杰公司的名義，如果客戶發票有寫仲瑞，我們會請客戶更正」、「（公司
          的帳是做何公司名義？）六月以後是高杰公司的名義」、「（妳與乙○○
          工作時間有無重疊？）大約半個月」、「（為何高杰公司從六月一直替仲
          瑞公司付貨款到十月？）因為我認為實際上高杰公司與仲瑞公司都是同一
          個老闆，當時有二個老闆，一個是被告，一個是丙○○，辛○○是英傑公
          司的總經理，但他在職務上可以管理我，仲瑞的事務辛○○也有管理」、
          「（高杰公司設立時，員工是否是仲瑞公司同一批人？）是的，只有增加
          戊○○」、「（有人告訴妳仲瑞公司已經結束由高杰公司取代否？）我只
          知道乙○○在辦這件事情」、「（對藍名玉所述有無意見？）藍名玉原先
          也是在仲瑞公司派在馬來西亞上班，她一直工作到我離職後隔年三、四月
          後就離職了，她也知道後來改受僱高杰公司，我們原先都以為只是仲瑞公
          司改名而已，後來才知道是設立一家新的公司」、「（公司要分紅，程序
          如何做？）被告及丙○○以前在公司上班時都會來，辛○○回國時才會來
          ，但是關於公司實際經營的業務方面只有丙○○及被告會詢問我，....
          」、「（既然仲瑞公司已經結束營業，為何公司發票章、大小章等不處理
          還要繼續辦交接，仲瑞公司是否在高杰公司成立後，仍向稅捐處領用發票
      ？）因為仲瑞公司的帳還沒有做完，且仲瑞公司在我離職時法律上尚未解
          散，我當時有問過桃園稅捐處，說高杰公司要接手仲瑞公司，領的發票怎
          麼辦，他們說還是要按時申報，並將仲瑞公司的營利事業登記證、公司執
          照、帳冊做好，向主管機關申報解散」、「（要結束營業，仲瑞公司的存
          貨怎麼處理？）好像交給高杰公司」、「（藍名玉也是高杰員工否？）是
          的，她也受辛○○管理」、「（妳跟藍名玉到底受僱何家公司？）在我看
          來英傑、高杰、仲瑞公司實際上是同一家公司」、「（妳暫代乙○○工作
          後任職何處？）新竹新豐，後來遷到台北五股丙○○的（鴻龍）公司處」
          、「（在五股上班時，何人付公司薪水及貨款？）被告及丙○○二位都有
          ，何人在公司就何人決定，公司大小章他們二人都有保管過，辛○○也回
          來新豐、五股公司開過會」、「（妳為何認為英傑、高杰、仲瑞公司都是
          同一家公司？）因為老闆、股東都一樣，且負責管事的人也一樣」、「（
          對九十二年一月十日調查證據聲請狀被證二有無意見？）這份傳真應該是
          辛○○傳給高杰公司的，公司打算在中國大陸設廠（即嘉成公司），所以
          才要高杰公司會簽後匯款到大陸去」、「（妳離職時有無交接給下任會計
          ？）有，我們重疊上班時間約一個月」、「（妳交接時公司財務狀況怎麼
          樣？）如果英傑公司有匯款進來，高杰公司就會有財產，如果沒有匯進來
          我們就會找二位老闆，就是被告及丙○○，買材料供給馬來西亞，我記得
          當時有應收帳款但數額多少我忘記了，我們當時是由高杰公司負責採買原
          料再出口給英傑公司生產在當地銷售，上海的公司性質與英傑公司相同，
          因為我們看好大陸的市場，當時高杰公司幾乎沒有大量庫存」、「（如果
          英傑公司沒有匯錢，你向被告或丙○○要錢時他們如何付錢？）十萬元以
          上大額的用匯款，小額的用現金，但都不是這三家公司的錢」、「（你離
          職時有無將高杰的執照、大小章交給被告？）我有交公司執照、營利事業
          登記證給被告，哪一家公司我記不得，大小章我忘記了」、「（你是向何
          人應徵進入仲瑞公司？）剛開始我是倫輝公司派到馬來西亞英傑公司上班
          ，剛開始是領倫輝公司的錢，那時就認識被告及丙○○，半個月後辛○○
          才來上班，我上班三、四個月後，被告及丙○○、倫輝的范姓負責人才成
          立仲瑞公司，我就轉到仲瑞公司」、「（是否從倫輝公司轉到仲瑞公司上
          班？）是的」等語（見臺灣桃園地方法院檢察署九十二年度偵字第二一二
          二號偵查卷九十二年四月八日訊問筆錄、本院卷九十三年二月五日審判筆
          錄第四至十五頁、第二十、二十一頁）、證人即先後任職英傑公司、仲瑞
          公司與高杰公司員工藍名玉於偵查中證稱：「（是否在高杰公司服務過？
          ）是」、「（薪資何人發給你？）我是在馬來西亞工作，沒有到過高杰公
          司在台灣的辦公室內，.... 」等語（見九十年度偵字第一八五一三號偵
          查卷第九十六頁）、證人即先後任職仲瑞公司與高杰公司員工壬○○迭次
          於偵查中及本院審理時證稱：「（當時湛等三人負責什麼？）湛進公司後
          ，我大都向湛報告」、「我知當時是仲瑞要移至五股變更為高杰，我便至
          高杰上班，至高杰後，大部分是向洪、湛報告，未再與陳見過面」、「（
          湛入公司後，公司決策由誰負責？）我都是向湛負責，湛以總經理身分指
          示」、「（庚○○有無以董事長身分下過指示？）沒有」、「（是否在高
          杰公司服務過？）是，我有在台灣的公司服務過」、「（公司實際設於何
          處？）在鴻龍公司內的前半段有高杰公司的辦公室（鴻龍公司在二樓）」
          、「（庚○○平常是否有在公司內？）很少，但我有事情都會跟他以電話
          聯絡」、「（當初高杰從新竹搬至五股何人告訴你們？）丙○○」、「（
          八十六年間有無任職仲瑞或高杰公司？）都有」、「（薪水如何拿到？）
          仲瑞剛開始是拿現金後來是用轉帳，高杰公司以後是拿現金，當時我是在
          丁○○的公司上班」、「（你在高杰公司任職至何時？）八十七年農曆年
          後」、「（你在高杰公司時，何人付你薪水？有問題找誰？）薪水經洪仲
          鴻蓋章後發放，公司業務有問題我會找辛○○或丙○○」、「（你知道高
          杰公司的大小章何人保管？）由丙○○保管，因為辛○○長期在國外，因
          為我負責採購的支票由丙○○本人看過後，再由丙○○或戊○○蓋章的」
          、「（你離開高杰公司時，公司有無剩餘財產？）我有看到公司還有辦公
          桌椅、電腦等，電腦是不是公司的我不清楚，要查帳才知道，辦公桌椅是
          仲瑞公司付的款」、「（問對偵查卷第九十六頁所述為何與今天不符？）
          我當時回答的是仲瑞公司的問題，今天回答的是高杰公司」、「（是否從
          倫輝公司轉到仲瑞公司上班？）是的」等語（見臺灣桃園地方法院檢察署
          九十二年度偵字第二一二二號偵查卷九十二年四月八日訊問筆錄、九十年
          度偵字第一八五一三號偵查卷第九十六、九十七頁、本院卷九十三年二月
          五日審判筆錄第十六至二十一頁）、證人即仲瑞公司員工曾乾豪於另案（
          即臺灣桃園地方法院檢察署九十二年度偵字第二一二二號案件）偵查中證
          稱：「（在公司時上面負責人？）湛先生，但湛來前向洪、陳報告」等語
          （見臺灣桃園地方法院檢察署九十二年度偵字第二一二二號偵查卷九十二
          年四月八日訊問筆錄）、證人即被告配偶癸○○迭次於偵查中及本院審理
          時證稱：「（你是仲瑞公司負責人？）對，我是掛名，.... 」、「（仲
          瑞）公司成立，我只是掛名，實際負責人是庚○○與洪二人」、「（何時
          開始擔任仲瑞公司董事長？）我不知道」、「（是誰找你擔任仲瑞公司董
          事長？）我先生及丙○○他們叫我擔任」、「（仲瑞公司大小章誰保管？
          ）一開始在我先生那邊，後來我就不清楚」、「（你有無見過仲瑞公司員
          工？）只有聚餐吃飯的時候見過一、二次」、「（仲瑞公司成立後是否由
          妳先生一直在經營？）一開始是我先生在經營，辛○○於八十五年年底加
          入後就交給他經營，但他詳細加入的時間我已經記不清楚，他當時並沒有
          在國外」等語（見臺灣桃園地方法院檢察署九十二年度偵字第二一二二號
          偵查卷九十二年二月十一日訊問筆錄、八十九年度他字第二六六一號偵查
          卷第三十一頁、本院卷九十三年四月十四日審判筆錄第四至十頁），亦均
          相符，復有被告所提出八十六年二月三日協議書乙紙、匯款需求單及其銀
          行往來資料四十四紙、出資合約書乙紙、告訴人辛○○所寄予被告及翁玉
          炎之傳真文件乙紙及本院依職權調取臺灣桃園地方法院檢察署九十二年度
          偵字第二一二二號偵查卷（按該案係丙○○告訴癸○○涉有侵占等罪嫌，
          惟據檢察官於九十二年九月三十日處分不起訴在案）影本乙份，在卷可佐
          ，足認被告辯稱仲瑞公司原係由其與丙○○共同成立營業，後告訴人湛國
          榮加入仲瑞公司任職後，其等不久即再共同成立高杰公司，被告並已退出
          仲瑞公司及高杰公司之實際經營，而仲瑞公司與高杰公司均係由相同乙批
          股東即丙○○、被告及告訴人辛○○等出資成立（惟高杰公司另有新加入
          股東甲○○、丁○○二人），後再前往大陸地區成立嘉成公司等情，均堪
          認定。雖被告係擔任高杰公司之董事長乙職，惟高杰公司並非由被告乙人
          負責經營，且高杰公司在實際經營及業務營運上與英傑公司及嘉成公司，
          均為休戚一體之密切關係，並由丙○○及告訴人辛○○二人分別負責高杰
          公司與英傑公司之管理（至於嘉成公司原係由丁○○擔任負責人，後改由
          辛○○，惟其間對此存有爭議），否則高杰公司事後焉有遷往台北縣五股
          鄉○○路十四巷二號五樓乙址，並與丙○○所另行經營之「鴻龍公司」在
          一處共同營運之必要，而告訴人辛○○亦焉有迭次供稱其當時均長時間待
          在馬來西亞乙地，致無法回國了解高杰公司營運及遭人解散等情之可能，
          僅仲瑞公司事後並未依法申請解散登記，而與高杰公司在同一期間內重疊
          營運等情，亦均堪認定。
    （四）再者，高杰公司成立時，告訴人辛○○、盧威二人及股東丁○○、甲○○
          等人雖各有出資六百萬元之股款，亦據告訴人辛○○、盧威二人迭次於偵
          查中及本院審理時指訴明確，並核與證人丁○○、甲○○二人於本院審理
          時證述之情節（見本院卷九十二年十一月十二日審判筆錄第四至十七頁）
          相符，而堪認定。惟高杰公司於八十六年四月十日辦理設立登記時，雖在
          台灣中小企業銀行南三重分行１５３─１２─０１３５４─９帳戶內存有
          一千五百萬元之款項，惟於高杰公司完成登記後之同年月十四日，即經領
          出一千二百五十萬元，此有本院依職權所調取上開帳戶之往來明細乙份，
          在卷可稽，且證人丙○○於本院審理時亦證稱：「（為何高杰公司取款憑
          條上是蓋你的小章？）因為當時要籌資成立高杰公司時，公司要向經濟部
          辦理登記時需要資本額一千五百萬元，當時大家談好一人出資五百萬元，
          被告要負責籌錢，他說沒錢就向我商量要我借錢一千五百萬元給高杰公司
          ，....，所以我為了要保障我的這筆錢，所以我才以高杰公司及我個人的
          名義開戶，.... 」、「高杰公司帳戶的章是用我的小章，是為了擔保我
          的債權，.... 」等語（見本院卷九十三年？審判筆錄第？頁）明確，而
          上開帳戶於辦理時，係以高杰公司及「丙○○」個人名義為登記印鑑，此
          亦有本院依職權所調取上開帳戶之取款憑條乙份可佐，且證人即高杰公司
          股東之一丁○○於本院審理時亦證稱：「我有出資高杰公司，我當時是開
          立花旗銀行支票三張，每張二百萬元，丙○○、辛○○二人在八德市我開
          設的裕強公司找我，當場開給支票給他們，他們當時說合約書還有人沒蓋
          章，說蓋好後要給我，但後來一直沒有給我，我投資高杰公司就是辛○○
          、丙○○二人找我參加的」、「（高杰公司設於何處？）台北縣五股鄉，
          詳細地址我忘記了，這個地址丙○○已經開設公司生產變壓器等，高杰公
          司與他的公司在同一處上班，但登記地址是否同一我不清楚」、「（你所
          知道高杰公司股東有哪些人？）五個人，如合約書所載，我們之前就有先
          見面談過投資的事」、「（控股公司是何意思？）我們是投資高杰公司再
          由高杰公司投資上海嘉成公司及馬來西亞的英傑公司，且大部分零件要由
          臺灣供應，所以才在臺灣設立高杰公司，要由高杰公司來控制上海及馬來
          西亞的公司，我們每個股東出資六百萬元」、「（上海及馬來西亞的公司
          股東是登記高杰公司或個人？）我個人是上海及馬來西亞公司的股東之一
          ，但實際上我只有出資高杰公司」、「我當時就是為了問清楚我投資六百
          萬元的下落，存證信函是我委託陳鄭權律師發的，我投資上海及馬來西亞
          公司所佔股份如存證信函，一人五分之一，上海嘉成公司是由馬來西亞英
          傑公司的名義去投資，但高杰公司與英傑公司及英傑公司與嘉成公司的資
          金往來情形我不清楚，都是由丙○○及辛○○在處理，被告只是高杰公司
          的名義上負責人」、「（這三家公司由何人負責經營？）三家都是由洪仲
          鴻、辛○○二人負責」、「（在這段時間高杰公司有無開過股東會？）只
          有投資第一年過年前在中壢某家餐廳有開過，丙○○說今年大家每個股東
          股利現金二十五萬元左右，第二年以後就沒有了，上海嘉成公司以我為登
          記負責人」、「（你是否知道何人決定解散高杰公司？有人通知你否？）
          我不知道，也沒有人通知我」、「（高杰公司解散後，有無回去公司看過
          ？）三年前我回去找丙○○，去他五股公司看過一次但沒有找到丙○○，
          後來相約在外面見面問他我投資的錢下落，我已經忘記他怎麼回答，但裡
          面都沒有東西，公司有買一些機器設備但是都拿去外國使用，也不知道是
          以哪一家公司的名義買的」、「（你為什麼認定被告是名義上的負責人？
          ）因為當時我們開會說好被告只是登記的負責人，實際上由丙○○、湛國
          榮二人經營」、「（實際上是每個人出資六百萬元或五百萬元？）確定是
          每人六百萬元，但登記一千伍佰萬元，其餘投資馬來西亞及上海（嘉成）
          公司」、「當時辛○○堅持要投資高杰公司，仲瑞公司從八十五年就是由
          辛○○在實際經營，我就把仲瑞公司的錢匯到高杰公司，第一張我再轉匯
          到高杰公司，第二、三張我不清楚」等語（見本院卷九十二年十一月十二
          日審判筆錄第四至十一頁）、證人即亦高杰公司股東之一甲○○於本院審
          理時證稱：「我是開個人美國運通銀行的支票五百萬元，現金壹佰萬元，
          都是交給辛○○收，但票款後來由丙○○領去」、「我後來有去查出來，
          是丙○○領去的」、「（股東是否如同出資合約書上所載五人？）是的」
          、「（合約書第三條所述控股公司何意思？）當時就是為了轉投資上海及
          馬來西亞的公司，我不清楚為何要設立高杰公司，但當時談的時候投資六
          百萬元就包括這三家公司，在臺灣設立高杰公司」、「（三家公司各出資
          多少清楚否？）我不清楚，我沒有實際經營這三家公司，我只是出資而已
          」、「（投資期間有無開過股東會？）只有投資第一年農曆過年前拿過二
          十多萬元紅利，之後就沒有了」、「（誰通知你第一年去開會領錢？誰把
          錢交給你？）都是丙○○」、「（第二年後有無去問過高杰公司為何沒有
          再分紅？）我曾經去找過丙○○，他有拿他自己的存款簿給我看，我投資
          的五百萬元票款就在這個戶頭內被他領走，我不知道他拿去哪裡」、「（
          有無找過被告問高杰公司的經營狀況？）沒有，我都是找丙○○，因為我
          的錢是丙○○拿走」、「（關於六百萬元的錢有無找過其他股東談過？）
          沒有，是丁○○事後來找我問這件事，他說我們的錢被吞了怎麼辦」、「
          （丁○○何時來找你？）詳細日期我忘記了，大概是我投資的第三年」、
          「（你認為你的錢被誰坑了？）丙○○」等語（見本院卷九十二年十一月
          十二日審判筆錄第十一至十六頁），亦核與被告迭次於偵查中及本院審理
          時供述之情節，均相符合，足認被告供稱其僅係掛名高杰公司負責人而已
          ，高杰公司之財務，係由丙○○其人掌理等情，亦堪採信。
    （五）至於被告於本院審理時雖供承其亦曾保管過高杰公司之大小章等語（見本
          院卷九十二年八月八日審判筆錄第二頁），惟被告不僅於本院審理時已供
          稱：「....，公司設立後一個月左右告訴人湛就到我家把大小章拿走說要
          辦理健保使用，但詳細我已經忘記了，可是後來告訴人湛沒有把大小章還
          給我，.... 」等語明確，且告訴人盧威及證人子○○亦均證稱其等所有
          個人印章或持用之高杰公司印章均係在丙○○保管之中或由丙○○所交付
          等語綦詳，均如上述，而被告於本院審理時所提出己○○於離職時所交付
          其保管之高杰公司大小章（見本院卷九十三年二月五日審判筆錄第十五頁
          ），經本院當庭檢視結果，亦與子○○持往辦理高杰公司解散登記之大小
          章印文不符，是縱認被告於高杰公司設立初時確曾保管過其大小章屬實，
          亦與高杰公司於其成立一年二月之久後之八十七年六月間遭子○○辦理解
          散登記間係屬二事，亦不足為高杰公司確係被告於右揭時地委託子○○出
          面辦理解散登記之認定，至為灼然。
    （六）綜上所述，本件高杰公司於右揭時地遭不知情之受託記帳業者子○○前往
          經濟部中部辦公室辦理解散登記及申報清算等情，雖堪認定屬實，有如上
          述，惟子○○當時係受丙○○出面委託辦理乙情，亦據子○○迭次於偵查
          中及本院審理時證述綦詳，有如上述，則本件僅憑丙○○個人單一指述其
          當時係受被告指示所為云云，自不足為逕認係被告確有授意丙○○委託蔡
          賜恩出面辦理高杰公司之解散登記及申報清算，應堪認定。又高杰公司於
          右揭時地成立之後，其內部之經營、管理及財務狀況除與仲瑞公司及馬來
          西亞英傑公司糾葛不清外，且其後亦另有在大陸地區投資成立嘉成公司，
          並在高杰公司經營期間由會計小姐製單後，經丙○○會簽，再經告訴人湛
          國榮核准後，先後多次匯款合計美金八萬六千元、二十五萬元、十萬元、
          九萬元、六萬一千元、七萬五千元、馬來西亞幣三十萬元、二十四萬元、
          三十三萬元、二十萬元、九十萬元、八十八萬元及日幣七百九十八萬零八
          百四十六元、一千四百七十四萬八千九百六十七元、一千二百萬元供作貨
          款使用，此有被告所提出匯款需求單及銀行匯款申請書各乙份，在卷可稽
          ，足證高杰公司上開資金往來總額，早已超過高杰公司成立時所收得上開
          一千五百萬元之資本總額，而丙○○亦迭次於偵查中及本院審理時供稱高
          杰公司到後來是虧損的狀況，並無任何營利等語（見九十年度偵字第一八
          五一三號偵查卷第一百十五頁、本院卷九十二年七月八日訊問筆錄第三頁
          ），則高杰公司於右揭時間遭解散時，衡諸上情，自有不存餘任何「剩餘
          財產」之可能，更遑論尚有現金或存款等流動資產之可能，至為顯然。而
          子○○所提出高杰公司之解散時之資產負債表上雖仍記載尚有一千三百八
          十五萬五千四百五十七元之現金及存款乙節，惟上開資產負債表不只僅係
          以高杰公司成立時所有上開一千五百萬元之資本總額，單純加上八十六年
          盈餘七十三萬三千一百八十二元，再減去八十六年營利事業所得稅三十四
          萬二千一百九十六元及八十七年清算虧損一百五十三萬五千五百二十九元
          後所得表面上餘額，而未扣除高杰公司於成立後第四日即八十六年四月十
          四日在上開帳戶資本即遭丙○○提領一千二百五十萬元乙情不符，亦核與
          被告所提出上開匯款需求單及其銀行匯款申請書所載多筆鉅額資金往來情
          形矛盾，是本件僅憑高杰公司上開解散時之資產負債表所載，亦仍不足逕
          為認定高杰公司於解散時確實存有上開高達一千三百八十五萬五千四百五
          十七元之現金及存款，更遑論上開一千三百八十五萬五千四百五十七元之
          款項全數遭非高杰公司單獨實際負責經營之被告其人「侵占」之可能，至
          為灼然。
    （七）此外，復查無其他積極事證足資證明被告確有公訴人所指上開犯行，自屬
          不能證明被告犯罪，應刑事訴訟法第三百零一條第一項之規定，諭知被告
          無罪之判決。
據上論斷，應依刑事訴訟法第三百零一條第一項，判決如主文。
本案經檢察官陳雅譽到庭執行職務。
中      華      民      國      九十三      年    六    月    三十    日
                          臺灣桃園地方法院刑事第二庭
                              審判長  法  官  徐培元
                                      法  官  潘進順
                                      法  官  林晏鵬
右正本證明與原本無異。
如不服本判決，應於判決送達後十日內向本院提出上訴狀( 應附繕本 )，上訴於
臺灣高等法院。
                                      書記官  陳青瑜
中華      民      國      九十三      年    七    月      六    日
